【裁判字號】    89,自,964
【裁判日期】    900118
【裁判案由】    誹謗
【裁判全文】
臺灣臺中地方法院刑事判決                          八十九年度自字第九六四號
    自  訴  人  乙○○
    被      告  丙○○
右列被告因誹謗案件，經自訴人提起自訴，本院判決如左：
    主  文
丙○○散布文字，指摘足以毀損他人名譽之事，處拘役貳拾日，如易科罰金，以參佰
元折算壹日。
    事  實
一、乙○○係臺中縣大雅鄉「羅馬大地五期」公寓大廈之住戶，丙○○為該公寓大廈
    第八屆管理委員會之委員。丙○○明知「乙○○動輒通知管區警員來處理芝麻小
    事」之詞語，易使一般閱聞者以為乙○○是喜歡找麻煩之人，足以毀損乙○○之
    名譽，且明知該社區管理委員會之會議紀錄，於打印後會張貼在該社區公佈欄，
    以便社區住戶及進出社區之不特定人知悉會議內容，竟意圖散布於眾，於民國八
    十九年八月十三日該公寓大廈第八屆管理委員會第七次會議召開時，在會中提出
    「請主任委員甲○○告知乙○○不要動輒通知管區警員來處理芝麻小事」議案，
    使不知情之記錄人員陳鐘水作成書面會議紀錄後，並由不知情之甲○○依循往例
    將之公告在社區公佈欄，而將此足以毀損乙○○名譽之詞語散布於社區住戶及不
    特定人知悉。
二、案經乙○○提起自訴。
    理  由
一、訊據被告丙○○對於右揭時地提案請該公寓大廈管理委員會主任委員甲○○告知
    乙○○不要動輒通知管區警員來處理芝麻小事之事實供承不諱，惟矢口否認有何
    誹謗犯行，辯稱：八十九年七月間，伊兒子帶朋友到社區來玩，伊當天下班後，
    社區警衛陳鐘水打對講機向伊表示乙○○有通知管區警員來，並告訴警員伊兒子
    有帶傢伙到社區，伊事後向兒子求證，他表示只是帶朋友回來社區中庭坐坐而已
    ，後來有質問乙○○，乙○○當面對伊說管區警員是他叫來的，伊身為委員，希
    望社區的事能夠自己解決，找管區警員來對小孩及社區形象都不好，才在開會時
    作上開提案等語。惟查：
（一）被告於右揭時地為「請主任委員甲○○告知乙○○不要動輒通知管區警員來處
      理芝麻小事」之提案，及該次會議紀錄嗣後依例公布在社區公佈欄以公告週知
      等情，已據被告供陳不諱，核與自訴人指訴之情節相符，且經證人即該管理委
      員會主任委員甲○○證述明確，並有會議紀錄影本一紙在卷可稽。被告所為上
      開提案內容，依常情言之，極易使一般閱聞者以為自訴人乙○○是喜歡找麻煩
      之人，足以毀損乙○○之名譽，而此通常事理，被告自當知之甚明；又該社區
      管理委員會之開會紀錄，均會在社區公佈欄張貼公告，以使住戶知悉開會內容
      ，此亦為被告所明知，其猶於會議中為如是提案，顯見被告主觀上有將上開足
      以毀損自訴人名譽之事散布於眾週知之不法意圖。
（二）被告雖以自訴人確有於右揭時地向管區警員報案等語置辯，但為自訴人嚴予否
      認，而被告對該辯述之情，於本院審理時未能舉證證明確為真實，因而無從據
      以主張所為係屬不罰（刑法第三百十條第三項前段參照）。況被告係指摘自訴
      人「動輒」通知管區警員，其用語實已表明被告是經常性或習慣性地報警前來
      該社區，此與上開辯述情節亦不相當。從而可證被告為上開提案，應有誹謗自
      訴人之實質惡意，此乃至為灼明。
（三）綜合前述，被告所辯上情，無非卸責之詞，不足採信。本件事證明確，被告犯
      行堪以認定。
二、核被告所為，係犯刑法第三百十條第二項之加重誹謗罪。其利用不知情之陳鍾水
    及甲○○犯該罪，為間接正犯。本院審酌被告無犯罪前科，素行良好，其犯罪之
    動機、手段、對自訴人名譽所生損害尚非至鉅，及犯後未坦承犯行之態度等一切
    情狀，量處如主文所示之刑，並諭知易科罰金之折算標準。
據上論斷，應依刑事訴訟法第三百四十三條、第二百九十九條第一項前段，刑法第三
百十條第二項、修正後刑法第四十一條第一項前段，罰金罰鍰提高標準條例第一條前
段、第二條，判決如主文。
中      華      民      國      九十      年      一      月    十八    日
                                        法  官   游  文  科
右正本證明與原本無異。
如不服本判決，應於送達後十日內向本院提出上訴狀（須附繕本），上訴於台灣高等
法院台中分院。
                                        書記官
中      華      民      國      九十      年      一      月    二十九  日
附錄論罪科刑法條
刑法第三百十條
意圖散布於眾，而指摘或傳述足以毀損他人名譽之事者，為誹謗罪，處一年以下有期
徒刑、拘役或五百元以下罰金。
散布文字、圖畫犯前項之罪者，處二年以下有期徒刑、拘役或一千元以下罰金。
對於所誹謗之事，能證明其為真實者，不罰。但涉於私德而與公共利益無關者，不在
此限。


司法院資訊處製作；財團法人民間司法改革基金會備份。
